最高法院刑事判決　　　　　　一○○年度台上字第一七七四號
上　訴　人　台灣高等法院台中分院檢察署檢察官
被　　　告　黃東麟
上列上訴人因被告違反毒品危害防制條例等罪案件，不服台灣高
等法院台中分院中華民國一○○年一月六日第二審判決（九十九
年度上訴字第一九二一號，起訴案號：台灣南投地方法院檢察署
九十七年度偵字第四五六七號），提起上訴，本院判決如下：
    主  文
上訴駁回。
    理  由
按刑事訴訟法第三百七十七條規定：上訴於第三審法院，非以判
決違背法令為理由不得為之；是提起第三審上訴，應以原判決違
背法令為理由，係屬法定要件；如果上訴理由書狀並未依據卷內
訴訟資料具體指摘原判決不適用何種法則或如何適用不當，或所
指摘原判決違法情事顯與法律規定得為第三審上訴理由之違法情
形不相適合時，均應認其上訴為違背法律上之程式，予以駁回。
本件原判決以公訴意旨略稱：被告黃東麟基於販賣第一級毒品營
利之犯意，於民國九十七年十月間，由邱建維以0000000
000號行動電話、000-0000000 號電話，與被告所
使用之0000000000號行動電話聯絡，在南投縣信義鄉
（下稱信義鄉）豐丘村高架橋下、信義鄉某統一便利商店前等地
區，以每包新台幣（下同）一千元之價格，出售第一級毒品海洛
因予邱建維，前後計約十次；因認被告就此部分，涉犯毒品危害
防制條例第四條第一項販賣第一級毒品十罪罪嫌（即原判決理由
欄一(三)部分；下稱「被訴販賣海洛因予邱建維十罪」）。經原審
審理結果，認不能證明被告有被訴販賣海洛因予邱建維十罪部分
之犯罪，因而維持第一審諭知被告此部分無罪之判決，駁回檢察
官就此部分在第二審之上訴。從形式上觀察，原判決關於被告被
訴販賣海洛因予邱建維十罪（均無罪）部分並無違背法令之情形
。檢察官之上訴意旨略稱：(一)邱建維於警詢時供述：彼自九十七
年九月底起，以打電話之方式向被告購買海洛因，大都（意指還
有其他地方）約在信義鄉豐丘村高架橋下交易，每次購買一千元
，前後約十次等情；至檢察官訊問時，再次確認彼於警詢時之供
述無訛，且經檢察官就購買地點詳加追問後，邱建維稱：彼除了
在信義鄉豐丘村高架橋下向被告買過約三次之海洛因外，另在信
義鄉某7-11超商前面買過三次海洛因，其餘幾次係由被告將海洛
因送至彼之住處，每次交易價格為一千元等情，所述並無齟齬之
處。而案發一年後，邱建維於第一審經交互詰問時，就購買地點
、起迄時間之證述內容，雖與彼在警詢、檢察官訊問時之供述稍
有歧異；但經第一審審判長依職權訊問有關細節並提示檢察官之
訊問筆錄而喚起邱建維之記憶後，業經邱建維確認彼於檢察官訊
問時所述為真實，並更正最後一次之購買時間為九十七年十月十
五日。是邱建維於第一審之證詞，與彼在檢察官訊問時之供詞相
符；乃原判決對此不利於被告之證據避而不論，顯有判決不備理
由之違法。(二)邱建維於九十七年十月十五日為警查獲，並於翌（
十六）日製作警詢筆錄；隨即於九十七年十一月十八日經檢察官
傳喚訊問，其時對案情記憶猶新，仍能維持與警詢相同之指證。
然第一審傳喚邱建維到庭詰問時，係在九十八年十二月十七日，
已時隔一年之久；衡之一般人記憶強度，僅能記憶最基本之事實
即曾向被告購買海洛因，大約幾次，一次多少錢；至於購買之確
切時、地，記憶應已模糊。況邱建維本身為吸毒者，被告遭羈押
後，彼勢必轉向其他人購買以解毒癮，記憶亦難免交錯穿插。原
審未就邱建維之證詞意旨全盤分析勾稽，查明小異大同之道理何
在，僅以殘缺片斷之供詞作制式核對，稍有不同即全盤否認彼證
詞之證明力，顯違背經驗法則，且有判決不備理由之違法。(三)邱
建維經內政部警政署刑事警察局實施測謊鑑定結果，對於有關本
案向被告購買海洛因部分，並無不實反應。雖原判決以該測謊所
設計之問題屬概括性，與被告有無於起訴書所載之時、地販賣海
洛因十次予邱建維等情無法連結，認無法作為被告不利之證據。
然該測謊鑑定原係針對被告有無販賣海洛因予邱建維、黃敏崇、
劉建宏、賴秀釵等人作概括性測謊，且邱建維為購毒者，黃敏崇
、劉建宏、賴秀釵俱經原審認定係與被告合資購毒或被告無償轉
讓毒品之對象；施測者未予分別而為更精確之測謊，固有疏忽。
但就邱建維向被告購買海洛因是否屬實部分，測謊結果仍認邱建
維之指訴實在，則邱建維所述彼向被告購買海洛因之基本事實應
無疑義；至於購買之時、地等細節，經由檢察官訊問時加以補充
，亦與測謊結果一致，互為連結，是該測謊鑑定應足為邱建維指
述之補強證據。至被告雖否認販賣海洛因予邱建維，而僅承認無
償轉讓云云；然被告與邱建維並無特殊交情，被告所辯顯係避重
就輕之詞，不足採信。原判決未綜合全部證據之意旨以為案情之
判斷，有違背常理及理由不備之違法等語。惟查：犯罪事實之認
定，應憑證據，如未能發現相當證據或證據不足以證明被告犯罪
時，自不能以推測或擬制之方法，以為裁判之基礎。而證據之取
捨與證據之證明力如何，均屬事實審法院得自由裁量、判斷之職
權；茍其此項裁量、判斷，並不悖乎通常一般人日常生活經驗之
定則或論理法則，又於判決內論敘其何以作此判斷之心證理由者
，即不得任意指摘其為違法而據為提起第三審上訴之合法理由。
原判決就檢察官起訴據以認定被告有被訴販賣海洛因予邱建維十
罪等犯行之各項證據，已逐一說明：邱建維於警詢、檢察官訊問
及第一審審理時，就彼與被告認識之時間、購買海洛因之時間、
次數及交付地點等細節，所證內容歧異且非屬明確；至邱建維所
使用之電話與被告所持用之行動電話間之通聯紀錄，亦因邱建維
所證彼向被告購買海洛因之時間無法明確致無法比對，且乏客觀
之通訊監察譯文可資佐證；另內政部警政署刑事警察局之測謊鑑
定，所設計之問題係針對被告全部被訴之販賣海洛因犯罪而為，
該問題屬概括性，與被告有無於起訴書所載時、地販賣海洛因十
次予邱建維，二者無法連結，尚無法以「邱建維於測前會談陳述
有關本案向被告購買海洛因，經測試結果並無不實反應」，遽認
被告有被訴販賣海洛因予邱建維十罪等犯行（見原判決正本第一
七至二０頁理由欄五(四)）。原判決對於被告被訴販賣海洛因予邱
建維十罪部分，已就檢察官所提之各項證據逐一剖析，說明如何
無從獲得被告此部分有罪心證之理由，經核與卷內資料並無不符
，亦無判決不載理由之違誤。而檢察官起訴書已載明，被告被訴
販賣海洛因予邱建維十罪之十次犯行，其犯意各別，應予分論併
罰（見第一審卷第四頁）。基此，有關該十次販賣犯行之犯罪時
間、地點、行為態樣等犯罪事實，自應具體明確而為認定；且被
告是否有各該十次之犯罪事實，亦應分別依憑個別之證據論斷。
檢察官上訴意旨所指各節，並未依據卷內訴訟資料，具體指出被
告被訴販賣海洛因予邱建維之十次犯罪事實，以及有何足資證明
被告有該十次販賣犯行之積極證據原審未予調查審酌；僅就原審
調查證據及對於證據證明力判斷等職權之適法行使，任意指摘，
核與法律規定得為第三審上訴理由之違法情形，不相適合。應認
檢察官對原判決關於被告被訴販賣海洛因予邱建維十罪（均無罪
）部分之上訴為違背法律上之程式，予以駁回。
據上論結，應依刑事訴訟法第三百九十五條前段，判決如主文。
中    華    民    國  一○○  年    四    月   十四   日
                      最高法院刑事第五庭
                          審判長法官  林  永  茂  
                                法官  蘇  振  堂  
                                法官  林  立  華  
                                法官  蔡  國  在  
                                法官  陳  春  秋  
本件正本證明與原本無異
                                      書  記  官  
中    華    民    國  一○○  年    四    月   十五   日
                                                      V